臺灣新竹地方法院民事裁定
                                     109年度家暫字第82號
聲  請  人  施頴健  
                      送達地址 新竹縣○○鄉○○○○○00    號信箱

兼上一人之
輔  助  人  尹秋娥  
                      送達地址 新竹縣○○鄉○○○○○00    號信箱

上二人共同
代  理  人  詹順貴律師
複代理人    陳長文律師
相  對  人  施松銘  



上列當事人間請求給付扶養費等事件，聲請暫時處分，本院裁定
如下：
    主  文
聲請駁回。
    理  由
一、按法院就已受理之家事非訟事件，除法律別有規定外，於本
    案裁定確定前，認有必要時，得依聲請或依職權命為適當之
    暫時處分，但關係人得處分之事項，非依其聲請，不得為之
    ；關於得命暫時處分之類型及其方法，其辦法由司法院定之
    ，家事事件法第85條第1項、第5項定有明文。而家事非訟事
    件暫時處分類型及方法辦法第6條規定：「給付家庭生活費
    用、扶養費或贍養費之婚姻非訟事件，法院於受理後，於本
    案裁定確定前，得為下列之暫時處分：一、依聲請核發禁止
    相對人處分特定財產之暫時處分。法院認為適當時，並得命
    聲請人提供擔保。二、聲請人已陷生活困難或有陷於生活困
    難之虞者，法院得命相對人為一定之給付、分期給付或給付
    定期金。並得定應給付之期間。…」。惟暫時處分，非有立
    即核發，不足以確保本案聲請之急迫情形者，不得核發，亦
    為家事非訟事件暫時處分類型及方法辦法第4條所明定。衡
    諸暫時處分之立法本旨，乃為因應本案裁定確定前之緊急狀
    況，避免本案請求不能或延滯實現所生之危害，其處分內容
    ，往往於本案聲請終局確定前，先行滿足聲請人聲請之內容
    ，對於相對人權利影響甚鉅，是確保本案聲請之急迫性及必
    要性即為暫時處分之事由，並應由聲請暫時處分之人，提出
    相當證據以釋明之。
二、本件聲請意旨略以：
（一）聲請人尹秋娥與相對人原為夫妻關係，婚後育有三名子女
      ，聲請人施頴健為次子。聲請人尹秋娥與相對人於民國92
      年7月31日經南投地方法院判決離婚，離婚後施頴健由尹
      秋娥單獨照顧。聲請人施頴健自94年7月27日起經確診為
      思覺失調患者，並於97年1月10日因患雙極性情感異常（
      躁鬱症），領有重大傷病卡及中度身心障礙證明。   
（二）104年2月至107年10月間聲請人施頴健係由相對人照顧，
      該段期間，相對人放任聲請人施頴健獨居於大樓套房，每
      日僅給新臺幣（下同）60元吃飯錢，聲請人施頴健因吃不
      飽常向鄰居及附近店家乞食。另相對人每個月僅幫聲請人
      施頴健洗衣服1次，致聲請人施頴健身體發臭遭鄰居嫌惡
      ，精神狀況越發惡化。聲請人尹秋娥於107年底將聲請人
      施頴健接回照顧，並向南投地方法院聲請監護宣告，業經
      南投地方法院於108年1月15日以107年度監宣字第182號民
      事裁定宣告聲請人施頴健為受輔助宣告之人，並選定聲請
      人尹秋娥為其輔助人。   
（三）聲請人尹秋娥未與相對人約定其毋庸分擔聲請人施頴健之
      扶養費用，然除前開期間外，離婚迄今聲請人施頴健之扶
      養費用均由聲請人尹秋娥獨自負擔。為此，聲請人施頴健
      已於109年11月17日依據扶養之法律關係請求相對人按月
      給付1萬4994元扶養費，聲請人尹秋娥則依不當得利之法
      律關係，請求相對人給付266萬3418元及遲延利息，上開
      案件業經本院以109年度家非調字第537號案件（現改分為
      110年度家親聲字第7號）受理在案。
（四）聲請人施頴健因重大傷病而無謀生能力，且名下亦無任何
      財產可支付日常生活及醫療所需費用，需受他人扶養。參
      考聲請人施頴健居住之新竹縣自94年至108年間平均每人
      每月消費性支出約2萬元、因疾病導致每月多一般人9000
      元之飮食費用及每月國民年金保費987元，故聲請人施頴
      健每月維持生活、醫療等所需之必要費用共計為2萬9987
      元。惟聲請人尹秋娥長年來為聲請人施頴健支出龐大生活
      費用，存款幾已用盡，最近更需將現居之房屋賣掉以維持
      生活，已難以繼續單獨支付聲請人施頴健生活所需，導致
      聲請人施頴健日常生活及醫療開銷陷於窘迫，急需相對人
      支付扶養費，故聲請命相對人應於本案終結前，按月分擔
      生活費之半數即1萬4994元之暫時處分。
（五）聲請人尹秋娥自92年7月31日與相對人離婚之日起，即單
      獨支付聲請人施頴健之全部扶養費用，聲請人尹秋娥過去
      曾向相對人要求共同負擔卻遭拒，現因經濟壓力沈重，故
      依不當得利請求相對人返還。而相對人名下有坐落南投市
      ○○段000000地號土地及坐落其上門牌號碼南投市○○路000
      號10樓房屋（下稱系爭房地），為免相對人於審理中處分
      、變賣系爭房地，致本案勝訴後恐不能強制執行或甚難執
      行，而侵害聲請人權益，況系爭房地亦為本案中審酌相對
      人資力之重要資料，故有非立即定暫時處分，不足以確保
      本案聲請之急迫情形，是以，聲請命相對人於本案確定前
      ，禁止就系爭房地為移轉、設定負擔及其他處分行為。
（六）為此聲明：　　　
  １、相對人應自本裁定確定之日起至本院109年度家非調字第53
      7號（即110年度家親聲字第7號）給付扶養費事件裁判確
      定、撤回或其他事由終結前，按月於每月5日前給付聲請
      人施頴健扶養費1萬4994元，如一期不履行者，其後六期
      喪失期限利益。
  ２、於本院109年度家非調字第537號（即110年度家親聲字第7號）給付扶養費用事件裁定確定前，禁止相對人就其所有南投市○○段000000地號土地(面積：1382平方公尺、權利範圍：878/100000)及坐落其上門牌號碼南投市○○路000號10樓房屋（面積：81.22平方公尺、權利範圍：全部）為移轉、設定負擔及其他處分行。　　　
三、相對人答辯意旨略以：
（一）相對人與聲請人尹秋娥離婚後，聲請人施頴健及二名手足
      與聲請人尹秋娥同住於南投市○○路000巷00弄0號的住家，
      相對人獨自在外租屋居住，相對人當時按月分別給付聲請
      人施頴健6000元、小女兒施妍2萬5000元之扶養費，後更
      因夫妻剩餘財產分配，將南投市營北路的房地過戶予聲請
      人尹秋娥。
（二）聲請人施頴健於102年間因說錯話被聲請人尹秋娥逐出家
      門，從此由相對人照顧、負擔費用，相對人始未在匯款施
      頴健所需之6000元，相對人除了為其安排三餐，還陸續帶
      至台中榮總、中國醫藥學院、草屯療養院診療。嗣於108
      年間聲請人尹秋娥逕將施頴健接走，並對相對人提告，然
      尹秋娥遺棄施頴健在先，現在反而要求扶養費及補償費等
      ，毫無正當性。  
（三）聲請人尹秋娥善理財，且長子施益程、么女施妍目前工作
      薪資皆交由尹秋娥管理運用，而相對人是年屆70之獨居老
      人，僅靠每月2萬元之年金生活，還持續負擔施頴健之健
      保費、照顧年邁母親，又相對人目前住在系爭房地，房貸
      已繳清，相對人要在系爭房地終老，沒打算要賣，本件並
      無急迫及必要性，無法同意聲請人之請求等語。   
四、經查：
（一）聲請人施頴健、尹秋娥已向本院提起請求相對人給付養費
      、返還代墊扶養費等事件，目前由本院110年度家親聲字
      第7號事件審理中，業據本院職權調閱該事件卷宗核閱無
      誤，是聲請人提起本件聲請，程序上於法相合。
（二）聲請人施頴健固以前開情詞主張有為本件暫時處分之急迫
      性及必要性，並提出施頴健之重大傷病卡、身心障礙證明
      、臺灣南投地方法院107年度監宣字第182號民事裁定等件
      為證（見本案卷第29至32、95至99頁）。觀諸上開聲請人
      所提出之證據，僅可得知聲請人施頴健為思覺失調患者，
      日常生活需他人協助，惟並無法釋明聲請人施頴健已陷於
      生活困難之情形，而有在本案裁定確定前，命相對人給付
      聲請人施頴健扶養費之急迫性或必要性。又聲請人施頴健
      之母即聲請人尹秋娥於107、108年度分別有利息所得9404
      元及5975元，此有聲請人尹秋娥稅務電子閘門財產所得調
      件明細表在卷可稽（見本院卷第133、135頁），足徵其母
      尹秋娥尚有存款可供使用。參以聲請人尹秋娥與相對人之
      長子施益程到庭證稱：南投市營北路的房子於109年間出
      售，不清楚賣多少錢，款項由母親收取，另伊每月底薪5
      萬元，現為增加收入還兼職賣保險，妹妹施妍品則從事幼
      教工作，月薪3萬6000元，伊等二人之所得全都交由母親
      管理，家裡的開銷就由母親直接自伊等的帳戶提領，聲請
      人施頴健在新竹的生活費用也是由伊及妹妹負擔，如果父
      母無法負擔，聲請人施頴健畢竟是伊胞弟，願意協助支付
      扶養費等語（見本院卷第248至257頁）。是以，聲請人施
      頴健之母尹秋娥目前之經濟狀況並非不能維持聲請人施頴
      健之基本生活，且共同生活之手足施益程、施妍品每月收
      入亦由尹秋娥統籌管理支用，可維持包含施頴健在內之一
      家人共同生活所需，是尚難認現有何急迫情形，非立即核
      發聲請人施頴健所聲請之暫時處分，不足維持其生活，故
      聲請人施頴健之聲請為無理由。
（三）聲請人尹秋娥以相對人未盡扶養子女施頴健之義務，依民法第179條不當得利法律關係，請求相對人應返還其代墊之扶養費用，稽之聲請人尹秋娥提出之土地暨建物登記第二類謄本（見本院卷第107至113頁），僅能釋明相對人擁有系爭房地之事實，尚無從逕推認有急迫及必要情形。又聲請人尹秋娥主張當年離婚時，發現相對人有把財產移轉予相對人母親，故有脫產的顧慮云云，惟除尹秋娥並未提出足供法院即時調查之相當證據以為釋明外，尹秋娥所舉相對人有脫產疑慮之事係距今已逾十多年之92年間情事，尚非相對人現有何脫產行為，且尹秋娥未就相對人現時有何脫產行為舉證以實其說，難遽以憑信。再者，相對人名下除系爭房地外，尚有3筆田賦、8筆投資，財產價值達697萬1930元，高於聲請人尹秋娥請求返還之金額甚多，此有稅務電子閘門財產所得調件明細表在卷可稽（見本院卷第141至157頁），實難認聲請人對相對人之返還代墊扶養費請求有何不能或延滯實現之危險。從而，聲請人尹秋娥未釋明有何非立即核發，不足以確保本案聲請之急迫情形，故亦難認聲請人尹秋娥之聲請為有理由。
（四）綜上所述，本院審酌聲請人未釋明有何不足以確保本案聲
      請之急迫情形，揆諸上揭規定及說明，堪認本件聲請人聲
      請於本案裁定確定前，為上開暫時處分，並非有理，不應
      准許，應予駁回。
五、爰依家事事件法依家事事件法第97條、非訟事件法第16條裁
    定如主文。　　　
中　　華　　民　　國　　110 　年　　3 　　月　　23　　日
                  家事法庭法  官  楊蕙芬
以上正本證明與原本無異。
如不服本裁定，應於收受裁定後十日內提出抗告。
中　　華　　民　　國　　110 　年　　3 　　月　　23　　日
                          書記官  徐佩鈴